臺灣彰化地方法院民事判決
111年度簡字第8號
原      告  施玉霞  
訴訟代理人  施明杲  
被      告  施教柱  
上列當事人間請求排除地上物等事件，本院於民國111年11月30
日言詞辯論終結，判決如下：
    主      文
被告應將坐落彰化縣○○鄉○○段000地號土地如附圖編號A所示建物
、如附圖編號B、B1所示化糞池（含抽水肥口）拆除，將所占用
土地返還全體共有人。
訴訟費用由被告負擔。
本判決第1項得假執行。但被告如以新臺幣233,163元預供擔保，
得免為假執行。
    事實及理由
一、本件原告原起訴請求被告將坐落彰化縣○○鄉○○段○○○○000○00
    ○000○00地號土地上地上物拆除，將所占用土地返還原告及
    全體共有人。於訴狀送達後，因被告於勘驗時已將上開地上
    物拆除，原告乃變更請求被告將691地號土地（下稱系爭土
    地）如附圖編號A所示建物（下稱A建物）、如附圖編號B、B
    1所示化糞池（含抽水肥口，下稱B化糞池）（A建物、B化糞
    池下合稱系爭地上物）拆除，將所占用土地返還全體共有人
    。其於本院行言詞辯論程序前即為訴之變更，未妨礙被告防
    禦及訴訟終結，且被告對原告所為訴之變更無異議而為本案
    言詞辯論，合於民事訴訟法第255條第1項第7款規定，應予
    准許。
二、原告主張：兩造為系爭土地共有人，被告未得全體共有人同
    意，在系爭土地上興建、設置系爭地上物，為無權占有，應
    予拆除，將所占用土地返還全體共有人。爰依民法第767條
    第1項前段、中段、第821條規定，提起本件訴訟。並聲明：
    被告應將系爭地上物拆除，將所占用土地返還全體共有人。
三、被告則以：系爭地上物為其所有，其興建、設置時有得系爭
    土地部分共有人同意，惟未得全體共有人同意。又695地號
    土地現正進行分割，其將待695地號土地分割完成後拆除A建
    物；其已將B化糞池拆除等語，資為抗辯，並聲明：原告之
    訴駁回。
四、按所有人對於無權占有或侵奪其所有物者，得請求返還之。
    對於妨害其所有權者，得請求除去之。各共有人對於第三人
    ，得就共有物之全部為本於所有權之請求。但回復共有物之
    請求，僅得為共有人全體之利益為之。民法第767條第1項前
    段、中段、第821條定有明文。次按共有人對共有物之特定
    部分占用收益，須徵得其他共有人全體同意。
五、經查，兩造為系爭土地共有人，系爭地上物為被告所有等事
    實，有土地建物查詢資料、地籍圖謄本、勘驗筆錄（含簡圖
    及照片）、彰化縣溪湖地政事務所111年9月13日溪測土字第
    1453號土地複丈成果圖在卷可稽（見本院卷第127頁至第146
    頁、第147頁、第107頁至第121頁、第125頁），且為兩造所
    不爭執，自堪信為真實。本件被告未主張其就系爭地上物有
    何占有使用系爭土地之法律上權源，復陳述其未得全體共有
    人同意興建、設置系爭地上物，則原告主張系爭地上物占有
    使用系爭土地，為無權占有乙情，自屬可採。又被告辯稱其
    已將B化糞池拆除乙節，固據其提出照片為證（見本院卷第1
    61頁），惟被告提出照片，僅見系爭土地以瀝青混凝土重新
    鋪設路面，並無拆除B化糞池施工過程，而該照片顯示重新
    鋪設路面範圍亦遠大於拆除B化糞池所必要者，自難以此認
    定被告確已將B化糞池拆除。其此部分抗辯，非可採信。
六、綜上所述，原告依民法第767條第1項前段、中段、第821條
    規定，請求被告將系爭地上物拆除，將所占用土地返還全體
    共有人，為有理由，應予准許。
七、假執行之宣告：本件係就民事訴訟法第427條第1項規定適用
    簡易程序所為被告敗訴判決，依民事訴訟法第389條第1項第
    3款規定，應依職權宣告假執行，並依同法第392條第2項規
    定，依職權宣告被告得預供擔保免為假執行。
八、本件事證已臻明確，兩造其餘攻擊防禦方法及證據，核與判
    決結果不生影響，爰不一一論列，併此敘明。
九、訴訟費用負擔之依據：民事訴訟法第78條。
中　　華　　民　　國　　111 　年　　12　　月　　15　　日
                  民事第一庭    法  官  歐家佑
以上正本係照原本作成。
如不服本判決，須於判決送達後20日內向本院提出上訴狀。(須
按他造當事人之人數附繕本)。如委任律師提起上訴者，應一併
繳納上訴審裁判費。
中　　華　　民　　國　　111 　年　　12　　月　　16　　日
　　　　　　　　　　　　　　　　書記官  黃明慧